【裁判字號】    89,上易,1615
【裁判日期】    891129
【裁判案由】    竊盜
【裁判全文】
臺灣高等法院高雄分院刑事判決          八十九年度上易字第一六一五號
    上訴人
    即被告  甲○○
    選任辯護人  楊昌禧
                唐小菁
右上訴人因竊盜案件，不服臺灣澎湖地方法院八十九年度易字第四八號中華民國八十
九年八月十八日第一審判決（起訴案號：臺灣澎湖地方法院檢察署八十九年度偵字第
八二號），提起上訴，本院判決如左：
      主      文
原判決關於甲○○部分撤銷。
甲○○共同連續竊盜，處有期徒刑拾月，緩刑肆年。
      事      實
一、甲○○於民國（下同）八十八年四月十七日，弘鉅營造工程有限公司（以下簡稱
    弘鉅公司）向澎湖縣政府所承攬澎湖縣白沙鄉員貝村海堤新建工程簽約後，同日
    自弘鉅公司處轉包負責施作上開工程。因該工程依照合約原始設計，須一萬四千
    四百二十三立方公尺之大量砂礫土作為海堤填基，甲○○為減免自澎湖本島地區
    採購、運送砂石至員貝離島之麻煩，而與當地村長王寶佐商量。王寶佐（業經原
    審判處有期徒刑十月，緩刑四年確定）得悉此事後，為彰顯其對地方事務之投入
    ，乃與甲○○議定由其以員貝村名義開立協議書，表明委請承包商開挖、清除港
    內土方再予回填至海堤新建工程之意，另由甲○○日後捐助新台幣（下同）十五
    萬元給員貝公廟龍興宮，作為廟會活動經費。王寶佐遂本於以自己犯罪之意思，
    明知潮間帶上之海砂應屬國有，仍與甲○○共同基於意圖為甲○○不法所有之概
    括意思聯絡，自同年六月一日起，在員貝村漁港碼頭北側海岸潮間帶之公有土地
    上指界開挖，而由甲○○親自駕駛怪手一台，指揮所僱用不知情之工人歐弘仁、
    歐青厚、鄧春全、黃年明（均經原審法院判處無罪確定）四人分別駕駛怪手及砂
    石車共同挖取海砂，再將海砂運至緊鄰之海堤施工地點作為填基，迄至同月二十
    四日為止，該處公有潮間帶在國有土地主管機關不知情下，遭竊取盜挖成為長度
    約達一百七十公尺、寬度約達四十一公尺、深度約達三公尺之不規則形狀坑洞，
    總計被挖取一萬三千八百十一立方公尺至二萬零九百一十立方公尺之海砂作為海
    堤填方及海堤旁空地整地之用，甲○○並於同年七月六日（農曆五月二十三日）
    捐出款項予員貝公廟龍興宮。
二、案經澎湖縣政府警察局白沙分局報請臺灣澎湖地方法院檢察署檢察官偵查起訴。
      理      由
一、訊據上訴人即被告甲○○於偵審中對於在前開時地，經王寶佐以員貝村名義開立
    協議書並指界，由甲○○自己駕駛怪手並指揮其他工人共同挖取海砂，再將之用
    作澎湖縣政府發包之海堤新建工程填基，並於八十八年農曆五月二十三日奉獻十
    五萬元予吉貝廟作為香油錢等情，均坦白承認，惟二人俱矢口否認有竊盜犯行，
    辯稱：被告係受員貝村村長即同案被告王寶佐之指示，開挖潮間帶之淤沙，自非
    乘人不知而竊取財物之行為，且村長王寶佐對於員貝村之自治事項，本有密切關
    係，被告豈能知悉王寶佐對於該挖出之泥沙無權處分？又依澎湖縣政府發包之公
    共工程慣例，村長為當然之工程監工，被告在承作系爭員貝村海堤新建工程之初
    ，即受告知應遵守員貝村長之監工指示，是王寶佐指示被告以挖取漁港碼頭北側
    海岸潮間帶砂石，作為海堤填基，以便一併解決員貝村復育潮間帶海洋漁業資源
    經費不足之問題，被告依合約第十六條規定，並無拒絕之權利；又，被告開挖上
    開潮間帶砂石之工程費較採購及運送同等數量砂石之費用為高，足見被告所為並
 無利益可圖，更非基於竊盜之故意云云。
二、經查，本件案發現場為潮間帶，依據土地法第一條「本法所稱土地，為水陸及天
    然富源」、第十條第一項「中華民國領域內之土地，屬於中華民國人民全體」等
    規定，屬該潮間帶土地成分之海砂，應為國有。查被告甲○○經王寶佐指界後，
    未經採取土石主管機關許可，擅自率同其他工人在案發現場挖取國有海砂，形成
    長度約達一百七十公尺、寬度約達四十一公尺、深度約達三公尺之不規則形狀坑
    洞，倘以被挖坑洞長、寬、深度相乘計算，所挖取之海砂將多達二萬零九百一十
    立方公尺，若以變更工程設計後實際作為填基之數量而言，至少亦挖取一萬三千
    八百十一立方公尺之海砂，並有不詳數量之海砂作為一旁空地整地之用等情，除
    據被告甲○○、王寶佐供明在卷外，並經被告歐弘仁、歐青厚、鄧春全、黃年明
    、證人陳黨、陳順賢陳明屬實，且經檢察官及原審法官分至現場勘驗後製有勘驗
    筆錄附卷可稽，又有現場圖、現場照片、澎湖縣政府工程契約書、澎湖縣政府八
    十九年七月十二日八九澎府建土字第三五二Ｏ八號函在卷足憑。同案被告王寶佐
    雖為當地村長，但對於上開潮間帶之國有砂石並無權處分，被告為承作工程之包
    商，就此當無不知之理；又，被告雖為該工程澎湖縣政府一方之監工，然上開工
    程合約書，並未約定挖取前開潮間帶之砂石作為該工程之海堤填基，被告依工程
    合約雖應遵守監工之指示，但亦僅於工程合約範圍內接受指示而已，否則被告當
    得拒絕，此亦當為承包商之被告所知之；至被告挖取上開潮間帶砂石之工程費縱
    高於採購及運送同等數量之砂石費用，但其對挖取之砂石究無正當之權源，其擅
    自挖取，即有不法所有之意圖。而承作工程材料之取得，有時考量之因素並非僅
    費用之一端，材料取得之難易及手續之繁簡，間亦為考量之因素，被告為就近取
    材，省從澎湖本島採購、運送之繁瑣，而縱以稍高之工程費盜取上開潮間帶之
    砂石，此亦僅屬於其犯罪之動機而已，被告自不能執此而為有利之辯解。綜上所
    述，被告所辯均不足採信，其犯行堪以認定。
三、核被告所為，係犯刑法第三百二十條第一項之竊盜罪。其與王寶佐間有犯意之聯
    絡及行為之分擔，為共同正犯。其多次犯行，時間緊接，構成要件相同，顯係基
    於概括之犯意為之，應依連續犯之規定論以一罪，並加重其刑。其利用不知情之
    工人歐弘仁、歐青厚、鄧春全、黃年明等四人犯罪，為間接正犯。
四、原審論處被告竊盜罪刑，並諭知緩刑，固非無見。惟查，被告上開竊盜犯行，係
    多次行為，而基於概括犯意為之，為連續犯；原審認被告係為完成海堤填基之單
    一目的而多日反覆為竊盜犯行，應屬接續犯云云，尚未盡洽，被告上訴意旨仍執
    前詞否認犯罪而指摘原判決不當，雖不足取，但原判決此部分既有可議，仍無可
    維持，應將原判決此部分撤銷改判。爰審酌被告素行，其犯罪之動機、手法，所
    竊取海砂之數量，及其犯罪後之態度等一切情狀，量處如主文第二項所示之刑。
    查被告未曾受有期徒刑以上刑之宣告，此有本院被告全國前案紀錄表可憑，並經
    被告供明在卷，其因失慮欠週致犯本案，經此偵審教訓當知警惕而無再犯之虞，
    且其為此而奉獻香油錢十五萬元予員貝廟使用，所竊取之海砂除用於該海堤新建
    工程外，另作為一旁空地整地之用，本院斟酌上開各情，認對被告所宣告之刑以
    暫不執行為適當，爰如原審依法宣告緩刑四年，以勵自新。
五、同案被告王寶佐、歐弘仁、歐青厚、鄧春全、黃年昭部分，均經原審判決確定並
    送執行在案。
據上論結，應依刑事訴訟法第三百六十九條第一項前段、第三百六十四條、第二百九
十九條第一項，刑法第二十八條、第五十六條、第三百二十條第一項、第七十四條第
一款，罰金罰鍰提高標準條例第一條前段，判決如主文。
本案經檢察官郭振昌到庭執行職務。
中    華    民    國        八十九      年     十一     月    二十九    日
                              臺灣高等法院高雄分院刑事第二庭
                                  審判長法官  曾永宗
                                        法官  陳中和
                                        法官  邱永貴
右正本證明與原本無異。
不得上訴。
                                      書記官  周能智
中    華    民    國        八十九      年     十一     月     三十     日
附錄：本判決論罪科刑法條：
刑法第三百二十條第一項
意圖為自己或第三人不法之所有，而竊取他人之動產者，為竊盜罪，處五年以下有期
徒刑、拘役或五百元以下罰金。
                                                                      Ｈ


司法院資訊處製作；財團法人民間司法改革基金會備份。
